【裁判字號】    96,交訴,121
【裁判日期】    970122
【裁判案由】    公共危險等
【裁判全文】
臺灣臺南地方法院刑事判決             96年度交訴字第121號
公  訴  人  臺灣臺南地方法院檢察署檢察官
被      告  丁○○
上列被告因公共危險等案件，經檢察官提起公訴（96年度偵字第
2358號），被告於準備程序進行中就被訴事實為有罪之陳述，經
本院合議庭裁定由受命法官獨任進行簡式審判程序後，判決如下
：
    主  文
丁○○服用酒類，不能安全駕駛動力交通工具而駕駛，處有期徒
刑肆月，減為有期徒刑貳月；又因過失致人於死，處有期徒刑壹
年捌月，減為有期徒刑拾月；又駕駛動力交通工具肇事，致人死
而逃逸，處有期徒刑壹年陸月，減為有期徒刑玖月，應執行有期
徒刑壹年捌月，緩刑伍年。
    事  實
一、丁○○明知服用酒類後不能安全駕駛動力交通工具者，不得
    駕駛動力交通工具，仍於民國九十六年一月十一日凌晨三時
    許，在臺南市○○路○段二七六號「賓士KTV」店內，飲用
    啤酒約三、四瓶，已達不能安全駕駛動力交通工具之程度，
    竟於同日凌晨五時許，因與男友翁進財發生口角負氣離去，
    而自上開地點駕駛車牌號碼三八九五－ＬＶ號自小客車搭載
    友人江黎霖沿府前路一段由西往東方向行駛，欲先前往江黎
    霖位於臺南市東區精忠三村二二一號住處，嗣於同日凌晨五
    時十八分許，途經府前路一段三七一巷口前時，原應注意車
    前狀況，隨時採取必要之安全措施，且在市區道路，行車速
    度不得超過時速五十公里，而汽車在雙向二車道行駛時，在
    劃有分向限制線（即雙黃線）之路段，不得駛入來車之車道
    ，而依當時情形天候晴、夜間有照明，路面乾燥、無缺陷、
    無障礙物、視距良好，並無不能注意之情事，竟因酒後不能
    安全駕駛致影響其意識而疏未注意車前狀況，復為超車而貿
    然以超過該路段速限五十公里之車速超越雙黃線逆向駛入對
    向車道內，適有行人蔡秀月、鄭冠綸在府前路一段由東往西
    車道行走欲穿越府前路一段馬路，丁○○駕駛之上開自小客
    車右前車頭乃直接撞擊蔡秀月、鄭冠綸身體，蔡秀月因而受
    有頭頸、胸、腹、臀、手腳多處撞挫傷合併複雜性骨折之傷
    害，鄭冠綸則受有顏面、頸、胸、腰及右小腿撞挫傷合併骨
    折之傷害，詎丁○○肇事後竟未下車查看或為任何救護措施
    ，反逕自駕車離去而逃逸，蔡秀月、鄭冠綸經分別送往國立
    成功大學醫學院附設醫院及署立臺南醫院急救，仍分別於九
    十六年一月十一日上午七時三十分、同日上午十時四十五分
    傷重不治死亡，嗣經警調閱沿路監視錄影帶發現上揭自小客
    車涉有重嫌，經循線查獲丁○○，並經警委託郭綜合醫院對
    丁○○抽血檢測，於九十六年一月十一日晚上七時三十七分
    許測得血液所含酒精濃度為每一百毫升五毫克，換算呼氣所
    含酒精濃度為每公升０．０三毫克，推算丁○○駕車發生事
    故之時間即九十六年一月十一日凌晨五時十八分許之呼氣所
    含酒精濃度已超過每公升０．五五毫克，而查悉上情。
二、案經王品靜（即乙○○係蔡秀月之女）、丙○○（鄭冠綸之
    母）訴由臺南市警察局第二分局報請臺灣臺南地方法院檢察
    署檢察官偵查起訴。
    理  由
一、上揭事實，業據被告丁○○於警詢、偵查及本院審理中坦承
    不諱，核與告訴人王品靜、丙○○之指訴、證人江黎霖、蔡
    耀旗之證述情節大致相符。此外，並有道路交通事故現場圖
    、道路交通事故調查報告表（一）（二）、台南市警察局現
    場勘察報告、內政部警政署刑事警察局九十六年二月十二日
    刑醫字第0960015125號鑑驗書、郭綜合醫院藥毒物檢驗報告
    單、呼氣及血液酒精濃度代謝速率說明資料各一紙、檢察官
    勘驗筆錄、相驗屍體證明書各二紙及警察蒐證照片四十張附
    卷可資佐證。又按刑法第一百八十五條之三所規範之服用酒
    類或其他相類之物，不能安全駕駛動力交通工具而駕駛之公
    共危險行為，係屬抽象危險犯之規定，此種抽象危險犯係伴
    隨飲酒過量駕車之行為當然成立，亦即祇須客觀上有此行為
    ，危險即視為當然存在，是否果真肇事，並不影響公共危險
    罪責之成立，然如確實因之駕車肇事，其刑責之明顯性更不
    待言。又飲用酒類後所吐氣酒精濃度超過每公升０．二五毫
    克或血液中酒精濃度超過百分之０．０五以上者不得駕車，
    道路交通安全規則第一百十四條第一款亦定有明文，查被告
    係在九十六年一月十一日十九時三十七分，抽血檢驗換算其
    呼氣之酒精濃度為每公升０．０三毫克，有卷附郭綜合醫院
    藥毒物檢驗報單一紙可稽，惟車禍發生時間係九十六年一月
    十一日五時十八分，依呼氣及血液酒精濃度代謝速率說明資
    料計算，車禍當時呼氣之酒精濃度已超過每公升０．五五毫
    克，參以被告撞及被害人等情，顯見被告當時已因不勝酒力
    而影響其行車判斷力及控制力，其行車控制力已減弱至不能
    安全駕駛之程度至為灼然。再者，按行車速，依速限標誌或
    標線之規定，無速限標誌或標線，行車時速不得超過五十公
    里；汽車行駛時，駕駛人應注意車前狀況，並隨時採取必要
    之安全措施；汽車在劃有分向限制線之路段，不得駛入來車
    之車道內，道路交通安全規則第九十三條第一項第一款、第
    九十四條第三項、第九十七條第一項第二款分別定有明文，
    被告駕車自應注意上述道路交通安全規定。又依附卷之交通
    事故調查報告表所載，本件肇事時、地之天候、路況、夜間
    有照明，則肇事彼時，被告並無不能注意之情事，竟疏未注
    意及此，而撞擊被害人，致被害人蔡秀月因而受有頭頸、胸
    、腹、臀、手腳多處撞挫傷合併複雜性骨折之傷害，被害人
    鄭冠綸則受有顏面、頸、胸、腰及右小腿撞挫傷合併骨折之
    傷害，送醫後均不治死亡，其顯有應注意能注意而不注意之
    過失責任，且被告肇事與被害人之死亡結果間，復具有相當
    因果關係。末按刑法第一百八十五條之四之駕駛動力交通工
    具，肇事致人死傷逃逸罪，係以處罰肇事後逃逸之駕駛人為
    目的，俾促使駕駛人於肇事後能對被害人即時救護，以減少
    死傷，是該罪之成立，祇以行為人有駕駛動力交通工具肇事
    ，致人死傷而逃逸，且行為人亦知悉肇事之事實為已足，至
    行為人是否知悉或確認有人死傷，則非所問，迭據最高法院
    著有判決闡釋明確，從而，被告於肇事後擅自駕車離去，亦
    未報警或採取適當之救治措施，自應負刑法之駕駛動力交通
    工具肇事致人死而逃逸之罪責。綜上，被告自白核與事實相
    符，事證明確，其犯行應足認定。
二、按行為後法律有變更者，適用行為時之法律。但行為後之法
    律有利於行為人者，適用最有利於行為人之法律，刑法第二
    條第一項定有明文。本件被告行為後，刑法第一百八十五條
    之三業於九十七年一月二日修正公布，同年月四日起生效，
    修正後刑法第一百八十五條之三之法定刑為「一年以下有期
    徒刑、拘役或科或併科十五萬元以下罰金」，與修正前之「
    一年以下有期徒刑、拘役或三萬元以下罰金」相較，修正前
    之規定對被告較為有利。核被告所為，係犯修正前刑法第一
    百八十五條之三之服用酒類，不能安全駕駛動力交通工具而
    駕駛罪、刑法第二百七十六條第一項之過失致人於死罪、第
    一百八十五條之四駕駛動力交通工具肇事致人死而逃逸罪。
    又被告前後一段時間在不能安全駕駛之狀態下駕駛前揭車輛
    之行為，係於密切接近時間與地點實施，侵害同一公眾行車
    安全之社會法益，各行為之獨立性極為薄弱，依一般社會健
    全觀念，在時間差距上，難以強行分開，刑法評價上，以視
    為數個舉動之接續施行，合為包括之一行為予以評價，較為
    合理，應認係包括之一罪，而屬接續犯。又被告以一駕車肇
    事行為，同時致被害人蔡秀月、鄭冠綸二人死亡，係以一過
    失行為觸犯二個過失致死罪名，為想像競合犯，應依刑法第
    五十五條之規定從一重過失致死罪處斷。再被告酒醉駕車，
    因而致人死亡，應依道路交通管理處罰條例第八十六條第一
    項規定，就其所犯過失致死罪部分加重其刑。被告所犯上開
    三罪，犯意各別、行為互殊，應予分論併罰。爰審酌本件交
    通事故係因被告過失所致，肇事後復未協助救護、旋即逃逸
    ，罔顧他人生命、身體，其一時疏忽釀禍致人於死，除被害
    人橫死之慘痛外，其家屬與之天人永隔誠為至悲，惟肇事後
    已和被害人家屬達成民事和解，賠償新台幣（下同）五百萬
    元〈含強制保險金之理賠〉及本次酒精濃度值、犯罪後坦承
    犯行顯有悔悟及被害人步行穿越分向限制線同有肇事原因等
    一切情狀，量處如主文所示之刑。又查本件被告所為上揭犯
    行，其犯罪時間均在九十六年四月二十四日以前，且無中華
    民國九十六年罪犯減刑條例第三條規定不予減刑之情形，依
    同條例第二條第一項第三款各減其刑期二分之一，並定其應
    執行之刑。再被告前未曾受有期徒刑以上刑之宣告，有臺灣
    高等法院被告前案紀錄表在卷可按，僅因一時失慮，偶罹刑
    典，且除保險金外已付出民事和解金二百萬元，又肇事時尚
    未滿二十歲，經此偵審程序及刑之宣告後，應知警惕，信無
    再犯之虞，本院認前開所宣告之刑，以暫不執行為適當，併
    宣告緩刑五年，以啟自新。
據上論斷，應依刑事訴訟法第二百九十九條第一項前段、第二百
七十三條之一第一項，中華民國九十六年罪犯減刑條例第二條第
一項第三款、第七條、第十條第一項，道路交通管理處罰條例第
八十六條第一項，刑法第二條第一項前段、修正前刑法第一百八
十五條之三、刑法第一百八十五條之四、第二百七十六條第一項
、第五十五條前段、第五十一條第五款、第七十四條第一項第一
款，刑法施行法第一條之一，判決如主文。
本案經檢察官甲○○到庭執行職務
中    華    民    國    97    年    1    月    22    日
                    交通法庭    法  官  鍾邦久
以上正本證明與原本無異
如不服本判決應於收受本判後10日內向本院提出上訴書狀，並應
敘述具體理由。如未敘述上訴理由者，應於上訴期間屆滿後20日
內向本院補提理由書狀（均須按他造當事人之人數附繕本）「切
勿逕送上級法院」。
                                書記官  陳慧玲
中    華    民    國    97    年    1    月    22    日
附錄本件論罪科刑依據之法條：
中華民國刑法第185條之3（醉態駕駛罪）
服用毒品、麻醉藥品、酒類或其他相類之物，不能安全駕駛動力
交通工具而駕駛者，處一年以下有期徒刑、拘役或科或併科十五
萬元以下罰金。
中華民國刑法第185條之4（肇事遺棄罪）
駕駛動力交通工具肇事，致人死傷而逃逸者，處 6 月以上 5 年
以下有期徒刑。
中華民國刑法第276條第1項（過失致死罪）
因過失致人於死者，處 2 年以下有期徒刑、拘役或 2 千元以下
罰金。


司法院資訊處製作；財團法人民間司法改革基金會備份。
